臺灣桃園地方法院交通事件裁定　　　　　　　　　　九十二年度交聲字第五六一號
　　原處分機關　交通部公路總局新竹區監理所桃園監理站
　　異　議　人
　　即受處分人　乙○○
右列受處分人因違反道路交通管理處罰條例案件，對於交通部公路總局新竹區監理所
桃園監理站九十二年十二月九日所為之處分（原處分案號：桃監裁罰字第裁五二─Ｄ
ＩＡ0000000號），聲明異議，本院裁定如左：
    主    文
原處分關於受處分人乙○○違反道路交通管理處罰條例第六十一第三項規定部分撤銷
。
右開撤銷部分，乙○○不罰。
其餘異議駁回。
    理    由
壹、撤銷改判（即違反道路交通管理處罰條例第六十一第三項規定裁處吊扣駕駛執照
    三個月）部分：
一、原處分意旨略以：異議人即受處分人乙○○於民國九十二年七月二十六日夜間十
    一時十分許，駕駛ＤＯ─四八００號自用一般小客貨車，沿桃園縣桃園市○○路
    行駛，至該路與健行路口欲左轉時，未讓對向直行車輛先行，以致兩車發生碰撞
    而肇事，經處理員警舉發其轉彎車未讓直行車先行，違反道路交通安全規則因而
    肇事致人受傷，乃依道路交通管理處罰條例第四十八條第一項第六款、第六十一
    條第三項規定，裁決罰鍰新臺幣九百元及吊扣駕駛執照三個月，並依同條例六十
    三條第一項第一款記違規點數一點。
二、訊據受處分人固不否認有於前述時地駕駛前開車號汽車在道路上行駛，而與對向
    車道甲○○所駕車輛發生碰撞肇事之事，惟堅詞否認有因此而致甲○○受傷之行
    為，辯稱：肇事以後對方並沒有受傷，是前來處理的員警相當熱心送他去醫院，
    事後伊有親自打電話給對方，他說沒有受任何傷害，只是遭撞擊之後造成疼痛等
    語。
三、按法院受理交通事件，準用刑事訴訟法之規定，道路交通管理處罰條例第八十九
    條前段定有明文，是刑事訴訟法第一百五十四條第二項「犯罪事實應依證據認定
    之，無證據不得認定犯罪事實。」規定及最高法院四十年臺上字第第八六號判例
    所揭示「事實之認定，應憑證據，如未能發現相當證據，或證據不足以證明，自
    不能以推測或擬制之方法，為裁判基礎。」之旨，於法院審理行為人違反道路交
    通管理處罰條例案件時，當有其適用。經查：
    (一)甲○○於警詢中雖陳稱：伊只有輕微挫傷，傷勢還好等語。嗣經本院詢問其車
      禍發生後有無就醫或開立診斷證明？則改稱：車禍發生後覺得沒有什麼傷，就
      沒去就醫，也沒有開立診斷證明等語，有本院電話談話紀錄單可按。則其是否
      因本件車禍受有傷害一事，先後指訴不一，已非無疑。
    (二)證人即本案處理員警田培昌於本院調查中證稱：車禍發生的時候，伊聽被害人
      說他肚子痛痛的，伊怕有內出血，伊就叫救護車幫他送到經國路的敏盛醫院˙
      ˙˙（你當時看到甲○○的時候有無明顯的外傷？）沒有等語。證人即甲○○
      之兄邱南華於本院調查中亦證稱：車禍發生之後伊弟弟有打電話給伊，伊也有
      去現場看，（你弟弟當天有無受傷？）他沒有明顯的外傷，他只是跟伊說腹部
      那邊有點疼痛，因為當時有撞擊力且有煞車，休息一下就好了，（當天你弟弟
      有無去就醫？）車禍發生後去派出所做筆錄，做完之後就回家了，沒有去就醫
      ，（沒有去就醫的原因是什麼？）他好好的沒有什麼事等語。則本件車禍發生
      之後，除了甲○○自陳腹部疼痛外，並無明顯外傷。
    (三)經本院函詢敏盛綜合醫院，該院函覆稱並無甲○○就醫紀錄，有該院九十三年
      三月二日敏醫字第０九三０五七六號函在卷足憑。
    (四)從而，甲○○是否因本件車禍受有傷害，除其警詢中片面指訴外，並無其他證
      據可資證明，況且其指訴先後不一，並非毫無瑕疵可指。按上說明，自應為有
      利於受處分人之認定。
四、綜上所述，甲○○是否因本件車禍受有傷害，並無證據加以證明，原處分機關僅
    以甲○○片面及有瑕疵之警詢指訴，遽認受處分人有道路交通管理處罰條例第六
    十一條第三項之違規行為，尚有未合，受處分人此部分之異議為有理由，自應由
    本院將原處分中有關受處分人違反道路交通管理處罰條例第六十一條第三項規定
    部分撤銷，改諭知受處分人不罰。
貳、駁回（即違反道路交通管理處罰條例第四十八條第六款規定，裁罰新臺幣九百元
    ，併依同條例第六十三條第一項第一款記違規點數一點）部分：
一、原處分意旨略以：受處分人前揭駕車左轉未讓直行車先行，經處理員警填單舉發
    ，遂依道路交通管理處罰條例第四十八條第六款規定，裁罰新臺幣九百元，併依
    同條例第六十三條第一項第一款記違規點數一點。
二、按汽車駕駛人轉彎時，轉彎車不讓直行車先行，處二百元以上六百元（銀元）以
    下罰鍰，道路交通管理處罰條例第四十八條第六款定有明文。又同條例第六十三
    條第一項第一款規定：汽車駕駛人違反第四十八條規定者，除依原條款處罰鍰外
    ，並記違規點數一點。經查：(一)受處分人於本院調查中即已自承：伊承認駕車有
    過失˙˙˙（對於裁罰機關認為你轉彎車沒有讓直行車先行有何意見？）沒有意
    見等語不諱。(二)經送臺灣省桃園縣區車輛行車事故鑑定委員會，亦認本件肇事經
    過為：乙○○駕駛自小客貨車於九十二年七月二十六日二十三時十分由南崁往桃
    園市區○○○○○路行駛至健行路左轉彎，適有甲○○駕駛營業大貨車由對向超
    速駛至，甲○○右前車頭與乙○○車右後車身碰撞而肇事，而認乙○○駕駛自小
    客貨車左轉彎未讓直行車先行為肇事主因，甲○○駕駛營業大貨車疏未注意車前
    狀況且超速行駛為肇事次因，有該委員會府車鑑桃字第九二一一三四號鑑定意見
    書附卷可稽。經送臺灣省車輛行車事故覆議鑑定委員會研議結果，亦認照原鑑定
    意見，亦有該委員會九十三年一月十三日府覆議字第九二二一一七０─一號函在
    卷足憑。綜上，受處分人有轉彎車不讓直行車先行之違規行為，至為明確。
三、綜右理由，原處分機關就受處分人駕駛汽車行經上開路口轉彎時不讓直行車先行
    之違規行為，依據首揭道路交通管理處罰條例規定，對受處分人裁處罰鍰新臺幣
    九百元，並記違規點數一點，核無違誤。受處分人此部分之異議為無理由，應予
    駁回。
據上論斷，應依道路交通案件處理辦法第十九條、第二十條前段，裁定如主文。
中      華      民      國    九十三    年      三      月    三十一    日
                                      臺灣桃園地方法院交通法庭
                                          法  官  許  泰  誠
右正本證明與原本無異。
如不服本裁定應於送達後五日內向本院提出抗告狀。
                                          書記官  王  嘉  麒
中      華      民      國    九十三    年      四      月      九      日
